【裁判字號】    98,上易,1090
【裁判日期】    980706
【裁判案由】    妨害家庭
【裁判全文】
臺灣高等法院臺中分院刑事判決        98年度上易字第1090號
上  訴  人  臺灣臺中地方法院檢察署檢察官
被      告  甲○○
被      告  乙○○
上列上訴人因被告妨害家庭案件，不服臺灣臺中地方法院98年度
易字第512號中華民國98年5月13日第一審判決（起訴案號：臺灣
臺中地方法院檢察署98年度偵字第3968號），提起上訴，本院判
決如下：
    主  文
上訴駁回。
    理  由
一、按「不服地方法院之第一審判決而上訴者，應向管轄第二審
    之高等法院為之。上訴書狀應敘述具體理由。上訴書狀未敘
    述上訴理由者，應於上訴期間屆滿後20日內補提理由書於原
    審法院。逾期未補提者，原審法院應定期間先命補正」、「
    第二審法院認為上訴書狀未敘述理由或上訴有第362 條前段
    之情形，應以判決駁回之。但其情形可以補正而未經原審法
    院命其補正者，審判長應定期間先命補正」，民國96年7 月
    4日修正公布、同年月6日施行之刑事訴訟法第361條、第367
    條分別定有明文。職是，不服地方法院之第一審判決而上訴
    者，其上訴書狀應敘述具體理由，至於上訴理由是否具體，
    係屬第二審法院審查範圍，則不在命補正之列，此參照上開
    條文之修正理由自明。
二、再所稱具體理由，係指須就不服之判決為具體之指摘而言，
    如僅泛稱原判決認事用法不當或採證違法、判決不公等，均
    非具體理由（法院辦理刑事訴訟案件應行注意事項第162 點
    參照）。復按「所謂具體理由，必係依據卷內既有訴訟資料
    或提出新事證，指摘或表明第一審判決有何採證認事、用法
    或量刑等足以影響判決本旨之不當或違法，而構成應予撤銷
    之具體事由，始克當之（例如：依憑證據法則具體指出所採
    證據何以不具證據能力，或依憑卷證資料，明確指出所為證
    據證明力之判斷如何違背經驗、論理法則）；倘僅泛言原判
    決認定事實錯誤、違背法令、量刑失之過重或輕縱，而未依
    上揭意旨指出具體事由，或形式上雖已指出具體事由，然該
    事由縱使屬實，亦不足以認為原判決有何不當或違法者（例
    如：對不具有調查必要性之證據，法院未依聲請調查亦未說
    明理由，或援用證據不當，但除去該證據仍應為同一事實之
    認定），皆難謂係具體理由，俾與第二審上訴制度旨在請求
    第二審法院撤銷、變更第一審不當或違法之判決，以實現個
    案救濟之立法目的相契合，並節制濫行上訴」（最高法院97
    年度台上字第892 號判決意旨參照）。是如上訴理由書狀並
    未依據卷內訴訟資料，具體指摘原判決認事用法有何違法或
    不當之情形，即屬上訴未敘述具體理由。又上訴書狀未敘述
    具體理由者，其上訴即屬於刑事訴訟法第362 條前段所定「
    上訴不合法律上之程式」之情形，第二審法院自應依同法第
    367 條之規定，以判決駁回之。
三、檢察官上訴意旨略以：本件被告甲○○、乙○○於偵審期間
    ，未能全然坦承犯行，其中乙○○屢以不知被告甲○○為有
    配偶之人等語置辯，顯見渠等犯後態度不佳，亳無悔意。再
    者，被告2 人迄今未能與告訴人達成和解，亦未對告訴人表
    達歉意，使告訴人身心俱創。綜此，衡諸本件犯罪情節，對
    原判決之量刑尚難甘服，是原判決量刑實屬過輕，容有未洽
    ，請將原判決撤銷，更為適當之判決等語。
四、按量刑之輕重係屬事實審法院得依職權自由裁量之事項，苟
    已斟酌刑法第57條各款所列情狀而未逾法定刑度，即不得遽
    指為違法。且在同一犯罪事實與情節，如別無其他加重或減
    輕之原因，下級審法院量定之刑，亦無過重或失輕之不當情
    形，則上級審法院對下級審法院之職權行使，原則上應予尊
    重，最高法院雖著有85年度台上字第2446號判決可資參照。
    經查，原審說明「‧‧三上開犯罪事實業據證人即告訴人丙
    ○○於偵訊時結證明確，復有台中市南屯區戶政事務所97年
    10月24日中市南屯戶字第0970007025號函附之認領登記申請
    書、非婚生子女認領同意書、子女從姓約定書、戶籍謄本等
    影本、台中市北區戶政事務所98年4月6日中市北戶字第0980
    001874號函附之丙○○97年8 月25日申請戶籍謄本申請書影
    本等在卷可稽，並經被告甲○○、乙○○供承不諱，足徵被
    告2人之自白與事實相符，本件事證明確，被告2人之犯行堪
    以認定。四核被告甲○○所為，係犯刑法第239 條前段之通
    姦罪，被告乙○○所為，係犯刑法第239 條後段之相姦罪。
    爰審酌被告2 人均無不良素行，有臺灣高等法院被告前案紀
    錄表在卷可憑，其等無視被告甲○○已存在之婚姻關係，放
    縱自我之感情及犯罪所生之危害，並衡酌被告2 人犯後坦承
    犯行，態度良好等一切情狀，分別量處如主文所示之刑，又
    被告2人之犯罪時間在96年4月24日以前，合於中華民國96年
    罪犯減刑條例第2條第1項第3款之規定，爰依法減其刑期2分
    之1 ，並諭知易科罰金之折算標準。」等情，因而據以論罪
    科刑，並無違誤之處，亦未逾法定刑，本院應予尊重，況被
    告2人均已於98年4月29日審理時表明「沒有意見，我認罪」
    之意，檢察官認被告2 人未能全然坦承犯行云云，顯與事實
    不符，是檢察官徒憑一己之見，認原判決量刑過輕，未依據
    卷內既有訴訟資料或提出新事證，指摘或表明第一審判決有
    何採證認事、用法或量刑等足以影響判決本旨之不當或違法
    ，而構成應予撤銷之理由，亦非屬上訴第二審之具體理由。
    依上揭說明，檢察官提起之第二審上訴不合法律上程式，爰
    不經言詞辯論，判決駁回上訴。
五、據上論斷，應依刑事訴訟法第367條前段、第372條，判決如
    主文。
中    華    民    國    98    年    7     月    6     日
            刑事第五庭  審判長法  官  趙  春  碧
                              法  官  賴  恭  利
                              法  官  何  秀  燕
以上正本證明與原本無異。
不得上訴。
                              書記官  郭  振  祥
中    華    民    國    98    年    7     月    6     日


司法院資訊處製作；財團法人民間司法改革基金會備份。
